臺灣臺北地方法院民事判決　　　　　　　　　　　　　九十三年度訴字第七八七號
　　原　　　告　富邦商業銀行股份有限公司
　　法定代理人　甲○○
　　訴訟代理人　乙○○
　　被　　　告　丙○○
　　訴訟代理人　鄭世脩律師
右當事人間請求清償借款事件，本院於中華民國九十三年四月二十日言詞辯論終結，
判決如左：
    主    文
被告應給付原告新台幣貳佰貳拾柒萬捌仟佰壹拾伍元，及自民國九十二年八月八日
起至清償日止，按週年利率百分之八點七八計算之利息，暨按上開利率百分之二十計
付違約金。
訴訟費用由被告負擔。
    事      實
甲、原告方面：
壹、聲明：如主文所示。
貳、陳述：
一、本件緣起於訴外人張淑慧前邀同被告丙○○為連帶保證人於民國八十六年五月二
    十六日向原告借用新台幣（下同）伍佰壹拾壹萬元，並約定借款人應按期攤還，
    如有任何一期本金未如期攤還，期債務即視為全部到期，借款人及連帶保證人即
    喪失期限利益。遲延履行給付本金時，除仍按約定利率計息外，逾期清償在六個
    月以內者，按約定利率百分之十，超過六個月者，按上開利率百分之二十計付違
    約金。
二、詎訴外人張淑慧借款後僅攤還本息至九十一年二月二十五日止，其後即未依約履
    行，其借款依約已視為全部到期，嗣原告雖經依法聲請強制執行訴外人張淑慧所
    有之不動產受償部分本金利息、違約金共計三百五十八萬七百六十元，尚餘本金
    二百二十七萬八千三百一十五元及自九十二年八月八日起算之利息及違約金未為
    清償，為此依連帶保證之法律關係提起本件訴訟，請求被告給付如訴之聲明所示
    。
、證據：提出借據暨約定書、分配表、基本放款利率表、轉帳收入傳票、轉帳支出
    傳票、債權憑證各一件、本金攤還明細表三張為證。
乙、被告方面：
壹、聲明：駁回原告之訴。
貳、陳述：本件借款約定書內第六條雖約定「立約人對貴行負保證責任時，同意遵守
    下列事項：貴行無須就擔保物受償，得逕向立約人求償。」，然被告並未拋棄先
    訴抗辯權。又原告雖提出台灣台北地方法院九十二年度執字第一四三六號民事執
    行案件分配表，似合於民法第七四五條對於主債務人張淑慧之責任財產執行無效
    果之要件；惟卷附原告所呈本金、利息、違約金銀行貸款帳戶明細表，其中利息
    ，皆係被告繳納，原告承辦貸款行庫行員知之甚詳，惟至本院民執字第一四六三
    號執行程序卻未行支會被告，致令被告無減少損失之機會，原告此舉，殊令被告
    難以接受。
、證據：聲請調閱本院九十二年執字第一四三六號強制執行事件案卷。
    理      由
一、本件原告起訴主張：訴外人張淑慧前邀同被告丙○○為連帶保證人向原告借用五
    百一十一萬元，並約定借款人如有任何一期本金未如期攤還，期債務即視為全部
    到期，借款人及連帶保證人即喪失期限利益，詎訴外人張淑慧借款後僅攤還本息
    至九十一年二月二十五日止，其後即未依約履行，其借款依約已視為全部到期，
    核算後借款人張淑慧尚積欠原告本金二百二十七萬八千三百一十五元及自九十二
    年八月八日起算之利息及違約金未為清償，為此依連帶保證之法律關係提起本件
    訴訟，請求被告給付如訴之聲明所示等情。被告則以：被告雖有任訴外人張淑慧
    借款五百一十一萬元債務之連帶保證人之事，並於兩造借款約定書第六條雖約定
    「立約人對貴行負保證責任時，同意遵守下列事項：貴行無須就擔保物受償，得
    逕向立約人求償。」，然被告並未拋棄先訴抗辯權，原告尚不得請求被告負保證
    人之責等語，資為抗辯。
二、經查，本件原告主張被告丙○○於八十六年五月二十六日為訴外人張淑慧向原告
    借款五百十一萬元債務之連帶保證人，兩造並簽定借據（暨約定書），而借款人
    張淑慧未依約清償，迄今尚積欠原告本金二百二十七萬八千三百一十五元及自九
    十二年八月八日起算之利息及違約金未為清償等情，為被告所不爭執，且有借據
    （暨約定書）、基本放款利率表、轉帳收入傳票、轉帳支出傳票、債權憑證、本
    金攤還明細表、分配表、債權憑證等件附卷可稽，自足信為真實。
三、至被告另雖辯稱伊並未拋棄先訴抗辯權，伊可行使先訴抗辯權，原告尚不得請求
    被告負保證人之責云云，惟按「保證債務之所謂連帶，係指保證人與主債務人負
    同一債務，對於債權人各負全部給付之責任者而言，此就民法第二百七十二條第
    一項規定連帶債務之文義參照觀之甚明。故連帶保證與普通保證不同，縱使無民
    法第七百四十六條所揭之情形，亦不得主張同法第七百四十五條關於檢索抗辯（
    先訴抗辯）之權利。」最高法院著有四十五年台上字第一四二六號判例可資參照
    ，據此，本件被告為訴外人張淑慧借款債務之連帶保證人，既如前述，揆諸前揭
    說明，被告自不得再行主張先訴抗辯之權利，從而，被告執先訴抗辯權為據，辯
    稱原告尚不得請求被告履行保證人債務云云，洵屬無據。
四、按稱保證者，謂當事人約定，一方於他方之債務人不履行債務時，由其代負履行
    責任之契約；又保證債務，除契約另有訂定外，包含主債務之利息、違約金、損
    害賠償及其他從屬於主債務之負擔；另連帶債務之債權人，得對債務人中之一人
    或數人或全體同時或先後請求全部或一部之給付，民法第七百三十九條、第七百
    四十條、第二百七十三條第一項分別定有明文，本件訴外人張淑慧積欠上開借款
    及本金利息未為清償，被告未履行保證責任，從而，原告依連帶保證契約請求被
    告給付如聲明所示之本金、利息、違約金為有理由，應予准許。
五、結論：本件原告之訴為有理由，依民事訴訟法第七十八條，判決如主文。
中　　　華　　　民　　　國　　九十三　　年　　　四　　　月　　二十八　　日
                              民事第四庭  法  官  周玫芳
右為正本係照原本作成
如對本判決上訴，須於判決送達後廿日內向本院提出上訴狀
中　　　華　　　民　　　國　　九十三　　年　　　四　　　月　　二十八　　日
                                          書記官  郭麗琴
